【裁判字號】    92,易,267
【裁判日期】    920828
【裁判案由】    詐欺
【裁判全文】
臺灣臺南地方法院刑事判決                          九十二年度易字第二六七號
    公  訴  人  臺灣台南地方法院檢察署檢察官
    被      告  甲○○
右列被告因詐欺案件，經檢察官提起公訴（九十一年度偵緝字第一０四三號），本院
判決如左：
    主  文
甲○○意圖為自己不法之所有，以詐術使人將本人之物交付，處有期徒刑肆月，如易
科罰金，以參佰元折算壹日。
    事  實
一、甲○○明知自己已無資力，且無意繳納分期付款所應負擔之款項，惟因需款孔急
    ，竟基於意圖為自己不法所有之意圖，於民國九十一年四月十六日向乙○○○股
    份有限公司（以下簡稱奇異公司）佯稱欲以分期付款方式購買價值新台幣（下同
    ）四十四萬一千八百十六元之車號：六Ｓ—六四０七號自用小貨車一輛，並先行
    支付頭期款一萬一千元，約定每月付款八千九百七十七元，使奇異公司誤信甲○
    ○將依約繳納分期付款，因而陷於錯誤，同意簽訂分期買賣契約，並交付前揭自
    用小貨車予甲○○。甲○○明知在價金未付清之前，標的物所有權仍屬奇異公司
    所有，僅得先行占有領牌使用，不得擅自讓與、出質、典當、出賣、出租、提供
    擔保或為其他處分。然甲○○竟於同日將該自用小貨車駕駛至位於高雄市○○○
    路某當鋪處，並將之質押得款七萬元，致使奇異公司追索無著，因而受有損害。
    甲○○所得七萬元，除一萬八千元清償其私人借款外，餘皆花用殆盡。嗣因甲○
    ○未依約清償分期付款，奇異公司經訪查後，始悉上情。
二、案經奇異公司訴由臺灣台南地方法院檢察署檢察官偵查起訴。
    理  由
一、訊據被告於偵審中固均坦承於前揭時地以分期付款方式購買前揭自用小貨車，並
    將之典當，且迄今尚未償還車款等情，惟矢口否認涉有詐欺罪嫌，辯稱：因經濟
    窘迫，始將所購車輛典當等語。經查：
（一）被告於前揭時地以動產交易法所示分期付款之方式，向告訴人購得前揭自用小
      貨車一輛，且於清償全部車款前，即行將之典當等情，業據被告於偵審中供承
      不諱，核與告訴人於偵查中之指訴相符，並有附條件買賣契約書、交通部公路
      總局嘉義區監理站台南監理站以嘉監字第０九二０００四七八九號函送之六Ｓ
      —六四０七號自用小貨車之汽車新領牌照登記書（影本）、汽車車籍易動歷史
      查詢單各一份在卷可稽。被告此部份供述與事實相符，應堪採信。是被告違反
      動產擔保交易法第三十八條部分犯行，堪以認定。
（二）按刑法詐欺取財罪之構成要件需以行為人於締約之際，已預存將不履行契約所
      約定義務之不法意圖，僅欲藉訂定契約之手段，詐使相對人誤認行為人將會依
      約履行，而同意締約並依約交付契約標的。此與民事債務不履行之契約當事人
      於締約時，本有意依約履行，惟事後因他故無法依約履行等情有別。惟行為人
      於締約之際，所存意欲為何，本屬其內部情事，外人無從得悉，僅能依當時及
      事後之相關客觀情事而為認定。訊據被告於偵查及本院調查時均供稱：購車係
      為從事生意所用云云（參見偵卷第十七頁背面、本院九十二年四月十日訊問筆
      錄），惟被告於偵查中業已自承：購車之際，本有意藉買車以向當鋪借款等語
      （參見偵卷第十七頁背面），復於本院調查時自承：購車當日即將前揭自用小
      貨車移往高雄某一當鋪典當得款七萬元等語（參見前開訊問筆錄），是被告雖
      於本院調查時稱欲購車從事商業活動，然竟於購車當日即行將之典當得款花用
      ，其所述購車目的與其所為顯屬有違。又被告於本院調查時亦自承其典當所得
      七萬元，除一萬八千元用以償還其債務外，餘皆用以生活所需等語（參見前開
      訊問筆錄）。參以被告向告訴人購買前揭自用小貨車總價高達四十四萬一千八
      百九十六元，然被告竟於購車當日即以遠低於車價之七萬元將之點當得款花用
      ，且未予贖回等情，復參以被告於本院調查時所供：於購買前揭自用小貨車時
      ，並無資產等語（參見前開訊問筆錄），是依前開所述被告購買車輛之目的、
      典當所得價款與車價顯不相當、典當所得多用以家用，而未用以清償本應給付
      予告訴人之車輛價款、購車之際已無資產等諸多情狀綜合以觀，堪認被告於向
      告訴人訂約購車之際，已存不欲償還車款之不法意圖。被告辯稱並無詐騙告訴
      人之不法意圖云云，顯係事後卸責之詞，當無可採。被告詐欺犯行明確，堪以
      認定，應依法論科。
二、核被告所為係犯刑法第三百三十九條第一項詐欺取財罪及動產擔保交易法第三十
    八條之罪。又被告其所犯上開二罪間，有方法結果之牽連關係，應依刑法第五十
    五條之規定，從一重論以刑法第三百三十九條第一項詐欺取財罪。另公訴意旨雖
    未論及被告違反動產擔保交易法第三十八條部分犯行，惟此部份與公訴意旨起訴
    之刑法第三百三十九條第一項詐欺取財罪部分犯行，具有牽連關係，為裁判上一
    罪，已如前述，是被告此部份犯行，自應為起訴效力所及，本院仍應併予審酌，
    附此敘明。爰審酌被告犯罪動機、目的、手段、所得、所生損害、犯後態度，及
    尚未償還告訴人損失達成民事和解等一切情狀，量處如主文所示之刑，並諭知易
    科罰金之折算標準，以資懲儆。
據上論斷，應依刑事訴訟法第二百九十九條第一項前段，動產擔保交易法第三十八條
，刑法第十一條前段、第三百三十九條第一項、第五十五條、第四十一條第一項前段
，罰金罰鍰提高標準條例第一條前段、第二條，判決如主文。
本案經檢察官宋宗儀到庭執行職務。
中      華      民      國    九十二    年      八      月    二十八    日
                                  臺灣臺南地方法院刑事第四庭
                                          法  官  卓穎毓
右正本證明與原本無異。
如不服本判決，應於判決送達後十日內，向本院提出上訴狀（應附繕本）。
                                          書記官  秦建華
中      華      民      國    九十二    年      八      月    二十九    日
附錄本件論罪科刑法條全文
動產擔保交易法第三十八條
動產擔保交易之債務人，意圖不法之利益，將標的物遷移、出賣、出質、移轉、抵押
或為其他處分，致生損害於債權人者，處三年以下有期徒刑、拘役或科或併科六千元
以下之罰金。
刑法第三百三十九條
意圖為自己或第三人不法之所有，以詐術使人將本人或第三人之物交付者，處五年以
下有期徒刑、拘役或科或併科一千元以下罰金。
以前項方法得財產上不法之利益或使第三人得之者亦同。
前二項之未遂犯罰之。


司法院資訊處製作；財團法人民間司法改革基金會備份。
